臺灣高雄地方法院民事判決　九十年度婚字第九六七號
　　原　　　告　乙○○
　　被　　　告　甲○○
右當事人間請求離婚事件，本院判決如左：
    主  　文
原告之訴駁回。
訴訟費用由原告負擔。
    事 　 實
甲、原告方面：
　一、聲明：
  （一）准原告與被告離婚。
  （二）訴訟費用由被告負擔。
　二、陳述：被告為大陸地區之人民，兩造於民國八十五年十月二十八日結婚，詎被
      告竟於八十九年二月十五日離家出走，迄今未回，拒與原告同居。經原告訴請
      被告履行同居，並經鈞院以八十九年婚字第一八六號判決被告應與原告同居確
      定，然被告迄今仍未返台，顯係惡意遺棄原告，爰依民法第一千零五十二條第
      一項第五款之規定，請求判決准予兩造離婚。
　三、證據：提出戶籍謄本一件，並聲請訊問證人黃淑貞。
乙、被告方面：被告未提出書狀作何聲明或陳述。
丙、本院依職權向內政部警政署入出境管理局調取被告之入出境及入境申請等資料，
    並調閱本院八十九年婚字第一八六號卷宗。
    理　　由
一、按原告之訴，依其所訴之事實，在法律上顯無理由者，法院得不經言詞辯論，逕
    以判決駁回之，民事訴訟法第二百四十九條第二項定有明文。又民事訴訟在事實
    審係採言詞審理主義，故案件以經言詞辯論而終結為原則，惟若案件在法律上顯
    無理由者，例外規定得不經言詞辯論而為判決。原告之訴既毋庸再繼續辯論，已
    可見即明為顯無理由，雖已為辯論仍得依民事訴訟法第二百四十九條第二項之規
    定辦理。否則如原告之訴，確已具有該條規定之情形，僅因未及時發見，而定期
    辯論，即謂無該條規定之適用，勢將徒增訟累，毫無實益，況該條之適用，亦未
    以「未經言詞辯論」為要件。是條文既規定為「得不經」言詞辯論，若經言詞辯
    論，而未辯論終結，亦無違上開條文之適用（司法院 (82)廳民一字第13700號見
    解參照）。
二、按判決離婚之事由，依臺灣地區之法律，台灣地區與大陸地區人民關係條例第五
    十二條第二項定有明文。經查，本件被告即妻為大陸地區人民，原告即夫乃為中
    華民國國民乙節，此有戶籍謄本、大陸同胞申請來台名冊等件附卷可按，而本件
    原告訴請判決離婚，依前揭規定，本件自應適用台灣地區之法律，合先敘明。
三、次按原告之訴，依其所訴之事實，在法律上顯無理由者，法院得不經言詞辯論，
    逕以判決駁回之，民事訴訟法第二百四十九條第二項訂有明文。夫妻之一方於同
    居之訴判決確定後，仍不履行同居義務，在此狀態繼續存在中，而又無不能同居
    之正當理由者，應認為有民法第一千零五十二條第五款之情形，於同居之訴判決
    確定後，如有正當理由不能盡同居之義務者，當難遽准夫妻之一方據為離婚原因
    ，最高法院四十九年台上字第一二三三號判例參照。又大陸地區人民非經主管機
    關許可，不得進入台灣地區，而大陸地區人民申請進入臺灣地區，應備旅行證申
    請書、保證書等文件，且該保證書之保證人須為臺灣地區人民之有能力保證之親
    屬或代申請單位之負責人、有正當職業之公民者始得為之，臺灣地區與大陸地區
    人民關係條例第十條第一項、大陸地區人民進入台灣地區許可辦法第十三條、第
    十五條第一項亦分別著有規定。本件原告主張兩造於八十五年十月二十八日結婚
    ，詎被告竟於八十九年二月十五日離家出走，迄今未回，經原告訴請被告履行同
    居，並經本院以八十九年婚字第一八六號判決被告應與原告同居，於九十年七月
    三十日確定，然被告迄今仍未返台等情，雖經本院調閱上開履行同居卷宗核閱屬
    實，並有被告之入出境紀錄一份附卷可稽，惟查，原告前曾訴請被告應與原告同
    居經本院判決原告勝訴確定後，迄未再向主管機關申請被告入境乙節，業據原告
    自承在卷。原告雖稱被告於離開台灣時將所有證件攜走使其無法辦理申請手續，
    然未舉證以實其說，且縱如原告所稱現因無被告之證件而無法為其辦理申請入境
    手續，惟被告因係大陸地區人民，未經主管機關許可本不得進入臺灣地區，而其
    入境之申請乃須備有在台灣地區之親屬等一人所出具之保證書始得為之，今原告
    既未出具保證書予被告持以申請入境，或逕由其代為申請入境，被告於出境後本
    即無法再行進入台灣地區以履行其與原告之同居義務，其未與原告同居係因兩岸
    現實狀況及原告無法協助其申請入境所致，其不能同居自有正當之理由，從而，
    本件原告以被告未依確定判決履行同居義務，顯係惡意遺棄原告而訴請離婚，其
    在法律上顯無理由，爰不經言詞辯論，逕以判決駁回原告之訴。
四、本件訴訟雖已經言詞辯論，然依原告所主張之事實，既顯無理由而無續行辯論之
    必要，揆諸上開說明，本院自得不經言詞辯論逕以判決駁回其訴，併此敘明。
五、據上論結，本件原告之訴為無理由，依民事訴訟法第二百四十九條第二項、第七
    十八條，判決如主文。
中　　　華　　　民　　　國　　　九十一　　年　　　四　　　月　　三十　　日
                                    台灣高雄地方法院民事第五庭
~B審判長法官  黃國川
~B法　　　官  黃宏欽
~B法　　　官　吳錦佳
右為正本，係照原本作成。
如不服本判決，應於送達後廿日內，向本院提出上訴狀。
中　　　華　　　民　　　國　　　九十一　　年　　　四　　　月　　三十　　日
~B法院書記官　馮欽鳳
